臺灣士林地方法院民事簡易判決
                                   110年度士簡字第1637號
原      告  吳維耘  
被      告  陳艾凌  

上列當事人間因被告過失傷害案件（110年度審交簡字第235號）
，原告提起刑事附帶民事訴訟請求損害賠償事件（110年度審交
附民字第336號），經本院刑事庭裁定移送前來，本院於民國111
年1月12日言詞辯論終結，本院判決如下：
    主  文
被告應給付原告新臺幣玖萬伍仟零壹元。
原告其餘之訴駁回。
訴訟費用新臺幣壹仟參佰參拾元，其中新臺幣捌佰捌拾肆元由被
告負擔，餘由原告負擔。
本判決原告勝訴部分得假執行。
原告其餘假執行之聲請駁回。
    事實及理由要領
一、按訴狀送達後，原告不得將原訴變更或追加他訴；但請求之
    基礎事實同一、擴張或減縮應受判決事項之聲明者，不在此
    限，民事訴訟法第255條第1項但書第2款、第3款定有明文。
    又依同法第436條第2項之規定，前揭規定於簡易訴訟程序亦
    適用之。查原告起訴時訴之聲明為：「被告應給付原告新臺
    幣（下同）500000元。」，嗣於訴訟程序進行中，原告捨棄
    停車費6000元之請求，並減縮請求之金額為494000元，並變
    更訴之聲明為：「被告應給付原告494000元。」，核其上開
    變更請求部分，應屬縮減應受判決事項之聲明，揆諸前揭之
    規定，應予准許。又被告經合法通知，未於言詞辯論期日到
    場，且無民事訴訟法第386條所列各款情事，爰依原告之聲
    請，由其一造辯論而為判決。
二、原告起訴主張：被告於民國109年10月11日凌晨3時25分許，
    駕駛車牌號碼000-0000號自用小客車，沿臺北市士林區重陽
    橋由東往西方向行駛，行經該路段第270670號燈桿前，本應
    注意車前狀況，並隨時採取必要之安全措施，且依當時情形
    ，並無不能注意之情事，竟疏未注意，其車輛左前車頭擦撞
    同向前方由原告駕駛之訴外人曾愛華所有車牌號碼00-0000
    號自用小客車(下稱系爭車輛)右後車尾，致原告右膝碰撞車
    體內裝，並受有右膝挫傷之傷害，原告因被告上述行為而支
    出系爭車輛維修費用120400元（其中零件費用為46000元）
    、系爭車輛之拖吊費用3000元、肇事責任鑑定費用3000元，
    且受有精神上損害而請求精神慰撫金367600元，共計494000
    元，嗣經訴外人曾愛華將系爭車輛修復費用之損害賠償請求
    權讓與原告，爰依侵權行為損害賠償及債權讓與之法律關係
    提起本件訴訟，並聲明被告應給付原告494000元，且願供擔
    保，請准宣告假執行。
三、得心證之理由
　㈠按因故意或過失，不法侵害他人之權利者，負損害賠償責任
    ；又汽車、機車或其他非依軌道行駛之動力車輛，在使用中
    加損害於他人者，駕駛人應賠償因此所生之損害；又不法侵
    害他人之身體、健康、名譽、自由、信用、隱私、貞操，或
    不法侵害其他人格法益而情節重大者，被害人雖非財產上之
    損害，亦得請求賠償相當之金額；又不法毀損他人之物者，
    被害人得請求其物因毀損所減少之價額，民法第184條第1項
    前段、第191條之2前段、第195條第1項前段及第196條分別
    定有明文。次按，物被毀損時，被害人除得依民法第196條
    請求賠償外，並不排除民法第213條至第215條之適用；另依
    民法第196條請求賠償物被毀損所減少之價額，得以修復費
    用為估定之標準，但以必要者為限（例如：修理材料以新品
    換舊品，應予折舊），最高法院77年度第9次民事庭會議決
    議參照。經查，原告主張於前揭時地駕駛系爭車輛與被告所
    駕駛之車輛發生擦撞而致其受傷之事實，業經本院刑事庭以
    本院110年度審交簡字第235號刑事判決認被告涉犯過失傷害
    罪而判處拘役30日確定在案，此有上開刑事簡易判決在卷可
    參，復經本院依職權調閱前開刑事案件卷宗查閱無訛，而被
    告經合法通知無正當理由未到場，亦未提出書狀為任何具體
    的聲明及陳述，應堪信原告之主張為真實。是原告依侵權行
    為之法律關係，請求被告負損害賠償責任，於法當屬有據。
　㈡茲就原告主張之各項損害賠償請求有無理由，判斷如下：
　  ⑴車輛維修費用及拖吊費用部分：
　　  原告主張系爭車輛之維修費用120400元（其中零件費用為
      46000元）及拖吊費用3000元，業據提出估價單及拖吊費
      用單據為證，然系爭車輛係於87年10月出廠使用，此有本
      院依職權調取之公路監理電子閘門車籍查詢資料附卷可稽
      ，而該車修復費用尚包括零件費用46000元，衡以系爭車
      輛關於零件部分之修復，既以新零件更換被損害之舊零件
      ，則在計算損害賠償額時，自應將零件折舊部分予以扣除
      ，而依行政院所發佈之固定資產耐用年數表及固定資產折
      舊率表，小客車之耐用年數為5年，依定率遞減法每年折
      舊千分之369，參酌營利事業所得稅查核準則第95條第6 
      項規定：「固定資產提列折舊採用平均法、定率遞減法或
      年數合計法者，以1 年為計算單位，其使用期間未滿1 年
      者，按實際使用之月數相當於全年之比例計算之，不滿1 
      月者，以1 月計」，則系爭車輛自出廠日至發生本件交通
      事故之日即109年10月11日止，業已實際使用超過5年，則
      就系爭車輛更換零件部分所得請求被告賠償之範圍，扣除
      折舊後之費用估定為4601元（計算方式詳如附表），加上
      其餘非屬零件之工資費用74400元及拖吊費用3000元，合
      計原告得向被告請求之車輛修復費用為82001元（計算式
      ：4601元+74400元＋3000元＝82001元）。
　　⑵鑑定費用部分：
　　  按當事人為伸張權利所必要支出之費用，如可認為係因他
      造侵權行為所受之損害，即加害行為與損害賠償範圍間有
      相當因果關係者，均非不得向他造請求賠償（最高法院99
      年度台上字第224號判決意旨參照）。又鑑定費倘係原告
      為證明損害發生及其範圍所必要之費用，即屬損害之一部
      分，應得請求賠償(最高法院92年度台上字第2558號判決
      意旨參照)。查原告請求之上開鑑定費用3000元，業據其
      提出之臺北市交通事件裁決所各項收入繳核為證，而該鑑
      定係為查明本件肇事責任之歸屬，自屬原告為證明損害之
      發生及其範圍之必要費用，是原告請求此部分之鑑定費用
      ，尚屬有據，應予准許。
　  ⑶精神慰撫金部分:
　　  又不法侵害他人之人格權，被害人受有非財產上損害，請
      求加害人賠償相當金額之慰撫金時，法院對於慰撫金之量
      定，應斟酌實際加害情形、所造成之影響、被害人痛苦之
      程度、兩造之身分地位、經濟狀況及其他各種狀況，以核
      定相當之數額（最高法院47年台上字第1221號、51年台上
      字第223號號判決意旨參照）。又民法第195條第1項雖規
      定，不法侵害他人之身體、健康、名譽者，得請求賠償相
      當金額之非財產上之損害，惟所謂相當，除斟酌雙方身分
      資力外，尤應兼顧加害程度與其身體、健康影響是否重大
      以為斷（最高法院89年度台上字第1952號判決意旨參照）
      。本院審酌被告以上開行為侵害原告之身體權，造成原告
      生活不便，其不法侵害原告身體權情節非輕，兼衡原告係
      大學畢業，從事服務業，名下無不動產；而被告係專科畢
      業，目前在家照顧小孩，名下無不動產，此有本院調取之
      稅務電子閘門財產所得調件明細表及前開刑事案件卷宗可
      稽，兼衡兩造身分、地位及經濟能力、被告侵權行為之手
      段、方法及加害程度、原告之痛苦程度等一切情狀，認為
      原告就被告前揭侵權行為所得請求精神上之損害賠償金額
      ，以1萬元為適當。
　  綜上所述，原告主張因系爭事故所得請求之損害賠償金額計
    為95001元（計算式：82001＋3000＋10000＝95001）。從而，
    原告依上開法律關係，求為判決如主文第1項所示，為有理
    由，應予准許，逾此範圍之請求，為無理由，應予駁回。
四、本件係就民事訴訟法第427條第1項適用簡易程序所為被告部
    分敗訴之判決，依同法第389條第1項第3款之規定，應依職
    權就原告勝訴部分宣告假執行；另本件就請求鑑定費用及精
    神慰撫金部分係刑事附帶民事訴訟，由刑事合議庭裁定移送
    本庭之事件，依刑事訴訟法第504條第2項之規定，免納裁判
    費，且迄至本院言詞辯論終結止，當事人並無其他訴訟費用
    之支出，就此部分自無諭知本件訴訟費用負擔之必要。另就
    原告請求車輛維修費用120400元及拖吊費用3000元部分，依
    民事訴訟法第79條之規定職權確定訴訟費用額為1330元，其
    中884元由被告負擔，其餘由原告負擔。又原告所為宣告假
    執行之聲請，僅在促使法院為此職權之行使，本院自不受其
    拘束，仍應逕依職權宣告假執行，然本件既已依職權宣告假
    執行，自無再命原告提供擔保之必要。至原告之訴經駁回部
    分，其假執行之聲請即失所附麗，應併予駁回。
中　　華　　民　　國　　111 　年　　1 　　月　　26　　日
                  士林簡易庭  法  官  黃雅君
　　　　　　　　　
以上正本係照原本作成。
如不服本判決，應於判決送達後20日內，向本院提出上訴狀並應
記載上訴理由，如於本判決宣示後送達前提起上訴者，應於判決
送達後20日）內補提上訴理由書（須附繕本）。
中　　華　　民　　國　　111 　年　　1 　　月　　26　　日
                              書記官  吳俊明
附表
-----
折舊時間           金額
第1年折舊值        46,000×0.369=16,974
第1年折舊後價值    46,000-16,974=29,026
第2年折舊值        29,026×0.369=10,711
第2年折舊後價值    29,026-10,711=18,315
第3年折舊值        18,315×0.369=6,758
第3年折舊後價值    18,315-6,758=11,557
第4年折舊值        11,557×0.369=4,265
第4年折舊後價值    11,557-4,265=7,292
第5年折舊值        7,292×0.369=2,691
第5年折舊後價值    7,292-2,691=4,601